臺灣板橋地方法院刑事判決　　　　　　 96年度訴緝字第137號
公　訴　人　臺灣板橋地方法院檢察署檢察官
被　　　告　甲○○
　　　　　　　　　　（現另案在臺灣臺東監獄東成分監執行，
選任辯護人　曾郁榮律師
上列被告因違反毒品危害防制條例案件，經檢察官提起公訴（九
十五年度偵字第一二六七二號），本院判決如下：
    主  文
甲○○販賣第一級毒品，累犯，處無期徒刑，褫奪公權終身，扣
案如附表編號一至編號十六、編號十八至編號二十二所示之第二
級毒品甲基安非他命貳拾壹包及編號二十三、二十四、編號二十
六至編號二十九所示之第一級毒品海洛因陸包均沒收銷燬之。
    事  實
一、甲○○前於民國九十二年間，因妨害自由案件經本院判處有
    期徒刑三月確定，於九十三年八月十七日縮短刑期期滿執行
    完畢，仍不知悔改，明知海洛因屬毒品危害防制條例所列第
    一級毒品，甲基安非他命屬毒品危害防制條例所列第二級毒
    品，不得非法持有、販賣，竟基於販賣第一級毒品海洛因、
    第二級毒品甲基安非他命牟利之犯意，於九十五年五月十日
    中午某時，在臺北市○○○路某處咖啡廳內，以第一級毒品
    海洛因每兩二十四萬元之價格、第二級毒品甲基安非他命每
    兩七萬元之價格，向綽號香蕉（真實年籍資料不詳）之成年
    男子販入第一級毒品海洛因一兩及第二級毒品甲基安非他命
    四兩，總計價金為五十二萬元。甲○○購得上開海洛因、甲
    基安非他命後，旋即將海洛因分裝為七包（總淨重三十五點
    六六公克，依台北縣政府警察局分別秤重之詳細重量如附表
    編號二十三至編號二十九所示），甲基安非他命分裝為二十
    二包（合計總毛重一百三十二公克，包裝塑膠袋總重約九點
    九九公克，驗餘總毛重一百三十一點八四公克，依台北縣政
    府分別秤重之詳細重量如附表編號一至編號二十二所示），
    其中編號十七之甲基安非他命及編號二十五之海洛因甲○○
    留供本身吸食之用外，其餘分裝妥當之海洛因、甲基安非他
    命則伺機欲轉賣不特定人牟利。惟甲○○尚未及售出，於九
    十五年五月十二日凌晨一時，在臺北縣土城市○○路○段二
    二０號九樓居所為警查獲，並當場在甲○○之隨身背包內及
    上開居所房間內扣得業經分裝之海洛因七包（總淨重三十五
    點六六公克）、甲基安非他命二十二包（合計總毛重一百三
    十二公克，包裝塑膠袋總重約九點九九公克，驗餘總毛重一
    百三十一點八四公克，詳細重量如附表所示），及甲○○所
    有供己施用毒品所用之安非他命吸食器一組、分裝器二支。
二、案經臺北縣政府警察局移送臺灣板橋地方法院檢察署檢察官
    偵查起訴。
    理  由
一、訊據被告甲○○固坦承有於上開時、地向綽號香蕉之人購入
    海洛因、甲基安非他命之事實，惟矢口否認有何販賣海洛因
    、甲基安非他命之犯行，辯稱：伊並未分裝海洛因、甲基安
    非他命，買來時就已分裝，伊購入海洛因、甲基安非他命係
    為供自己施用，因為香蕉說一次買比較便宜，而且伊一天用
    二、三十次安非他命、海洛因，使用的量比較大，並無販賣
    牟利之意圖云云。
二、經查：
（一）扣案上開毒品經送鑑定結果，確係海洛因、甲基安非他命
      無誤，且海洛因重量共計淨重三十五點六六公克，甲基安
      非他命重量高達一百三十二公克（驗前總毛重一百三十二
      公克，包裝塑膠袋總重約九點九九公克，驗餘總毛重一百
      三十一點八四公克），有法務部調查局九十五年七月七日
      調科壹字第０六００一一九四二號鑑定通知書、內政部警
      政署刑事警察局九十五年七月二十日刑鑑字第０九五００
      八五四七八號鑑定書各一紙在卷可資佐證（附於偵查卷第
      四十三頁、第四十八頁），被告持有毒品海洛因、甲基安
      非他命之行為，應無疑義。而扣案海洛因、甲基安非他命
      均經不同重量分別包裝，有照片二幀及台北縣政府警察局
      扣押物品清單一紙在卷可資佐證（附於偵查卷第二十一頁
      、第二十八頁、第二十九頁）。衡諸常情，出賣人只須備
      妥買主所要求之數量，或為粗略包裝，並不須分別不同重
      量，仔細分裝，顯見被告辯稱：上開毒品並非伊所分裝云
      云，應係卸責之詞，尚不足採信。況且被告於偵查中坦言
      稱：「我買回來再分裝成每天使用的量。我買回來時每半
      兩就裝一包，有些尚未分裝的就會比較重」等語（見偵查
      卷第三十五頁），更可見上開毒品確係被告本人進行分裝
      。
（二）又被告於本院審理時陳稱一般毒品使用重量單位，一錢大
      約三點六、三點七公克，一兩大約三十七公克、半兩大概
      十八公克、四分之一兩大概九公克等語（按：一兩為三十
      七點五公克，一錢為三點七五公克），而扣案海洛因經台
      北縣政府警察局分別秤重之重量如附表編號二十三至編號
      二十九所示，其中編號二十六之海洛因大約為半兩之重量
      ，編號二十七之海洛因大約為四分之一兩之重量，編號二
      十八、二十九之海洛因大約一錢重；另扣案編號一至編號
      十六之甲基安非他命淨重均為一公克或一點一公克，編號
      十八、二十二之甲基安非他命大約為一兩之重量，編號十
      九之甲基安非他命大約為半兩之重量，編號二十、二十一
      之甲基安非他命大約為四分之一兩之重量，均為一般買毒
      者慣常購買之重量，倘若被告係為自己吸食而購入海洛因
      、甲基安非他命，其何須精心將甲基安非他命以約一公克
      之重量分裝十六包，並仔細秤重作上開不同重量之包裝？
      可見被告甲○○購入上開海洛因、甲基安非他命確係為意
      圖營利出售之用。再查，被告於警詢時坦承扣案編號十七
      之甲基安非他命及編號二十五之海洛因有註記「自用」之
      記號，惟辯稱：因怕伊和女友施用毒品過量才註記記號區
      隔使用云云（見偵查卷第十一頁），然被告既稱以分裝毒
      品之方式控制施用毒品之劑量，又何須在分裝袋上註記「
      自用」之記號？顯見其此部分辯詞僅為卸責之詞，不足採
      信。堪認被告註記「自用」之記號乃為了區隔個人使用及
      販售用之海洛因、甲基安非他命。由此益徵被告確係基於
      販售營利之意圖而購入上開海洛因、甲基安非他命。
（三）雖被告又辯稱因其本身施用毒品之習慣，安非他命每次用
      零點二、零點三公克，可能一天用二、三十次，海洛因大
      概三錢用二天，一天抽二、三十根云云，惟查，被告於警
      詢時供稱：伊安非他命約二至三小時施用一次，每次施用
      數量約零點一至零點二公克，海洛因係腳痛就施用，每次
      施用數量約零點二至零點三公克等語（見偵查卷第九頁）
      ；於偵查中供稱：海洛因一天吸食七、八次，安非他命施
      用頻率不一定，有時外出工作不能用就沒有用等語（見偵
      查卷第八十一頁），可見被告於本院審理時所辯稱施用海
      洛因、安非他命之次數及頻率，顯然為規避販賣罪責而有
      誇大不實之處。本件扣案毒品重量非微，徵諸社會上施用
　    毒品者之一般經驗，顯逾單純供被告個人施用之數量範圍
      。況且扣案毒品依上開不同重量精細分裝，已如前述，與
      供己施用而持有毒品之情形不同，被告以之出售圖利之意
      圖彰彰甚明。本件事證明確，被告甲○○之犯行堪以認定
      。
三、按販賣毒品行為，並不以販入之後復行賣出為要件，祇要以
    營利為目的，將毒品販入或賣出，有一於此，其犯罪即為完
    成（最高法院九十四年度台上字第五三一七號判決參照）。
    按海洛因、甲基安非他命，分別為毒品危害防制條例第二條
    第二項第一款、第二款所規定之第一級、第二級毒品。核被
    告甲○○意圖營利而販入海洛因、甲基安非他命之所為，係
    犯毒品危害防制條例第四條第一項販賣第一級毒品罪及同條
    第二項販賣第二級毒品罪。其持有第一級毒品海洛因及第二
    級毒品甲基安非他命之低度行為，分別為販賣之高度行為吸
    收，均不另論罪。被告一營利為目的同時販入上開毒品，係
    一行為觸犯數罪名，應依想像競合犯之例從一重處斷（被告
    行為後，刑法第五十五條想像競合犯之規定，業於九十四年
    二月二日經總統令修正公布，於九十五年七月一日施行，此
    次修正增列但書規定「但不得科以較輕罪名所定最輕本刑以
    下之刑」，僅係想像競合犯科刑之限制，為法理之明文化，
    非屬法律之變更，有最高法院九十五年第八次刑事庭會議決
    議可資參照，是被告逕依修正後刑法第五十五條前段之規定
    ，論以想像競合犯)。 起訴書雖認被告甲○○所為係犯毒品
    危害防制條例第五條第一項、第二項意圖販賣而持有第一級
    、第二級毒品罪嫌，惟查意圖販賣而持有毒品罪，係以行為
    人基於營利意圖而販入以外之原因而持有毒品後，另行起意
    販售以營利，且尚未著手於出售為要件。經查，本件被告甲
    ○○係以營利之意圖販入上開毒品，已如前述，起訴書認被
    告所為係犯意圖販賣而持有毒品罪，容有未洽，惟經到庭執
    行職務之公訴人當庭變更起訴法條為毒品危害防制條例第四
    條第一項、第二項之販賣第一級毒品、第二級毒品罪，本院
    尚無庸為變更起訴法條之諭知。又被告甲○○有如事實欄所
    載之犯罪執行完畢紀錄，有臺灣高等法院被告前案紀錄表一
    件可按，其於有期徒刑之執行完畢後五年內，再犯本件有期
    徒刑以上之罪，為累犯。因其觸犯毒品危害防制條例第四條
    第一項之罪法定本刑為死刑、無期徒刑，依法不得加重，故
    被告甲○○本案雖構成累犯，依法尚不得加重其刑。爰審酌
    被告犯罪之動機、目的、販賣毒品供人施用將會助長犯罪歪
    風，戕害他人身體健康甚鉅，對社會善良風俗及安寧秩序損
    害非輕，及其販入之數量，被告犯罪後並未坦承犯行之犯後
    態度等一切情狀，量處無期徒刑，並依刑法第三十七條第一
    項之規定宣告褫奪公權終身。
四、扣案除附表編號十七、二十五以外之海洛因及驗餘之甲基安
    非他命分屬第一、二級毒品，有法務部調查局及內政部警政
    署刑事警察局之鑑定書各一件在卷可稽，而依該等鑑定機關
    之鑑定實務經驗，該等包裝袋上仍會殘留微量之海洛因、安
    非他命殘渣，亦即該包裝袋無法與毒品完全析離，從而，扣
    案之上述毒品海洛因、甲基安非他命及其包裝袋，均應依毒
    品危害防制條例第十八條第一項前段規定，諭知沒收銷燬之
    。至扣案如附表編號十七、二十五所示之甲基安非他命、海
    洛因係被告甲○○留供本人吸食之用，安非他命吸食器一組
    係被告甲○○供己施用安非他命所用之物，均與其上開販賣
    一、二級毒品之犯行無涉，爰不為沒收或沒收銷毀之諭知。
    另扣案分裝器二支雖為被告甲○○所有之物，惟其辯稱：該
    分裝器係伊本人施用毒品所用之物，並未用以分裝毒品加以
    販售等語，是尚無證據認定被告甲○○確係使用扣案之分裝
    器二支將其所販入之毒品海洛因、甲基安非他命加以分裝，
    亦不為沒收之宣告，附此敘明。
據上論結，應依刑事訴訟法第二百九十九條第一項前段，毒品危
害防制條例第四條第一項、第十八條第一項前段，刑法第十一條
前段、第五十五條前段、第四十七條、第三十七條第一項，判決
如主文。
本案經檢察官朱立豪到庭執行職務。
中　　華　　民　　國　　96　　年　　8 　　月　　21　　日
                  刑事第十八庭  審判長法　官  連育群
                                      法  官  吳幸娥
                                      法  官  王綽光
以上正本證明與原本無異
如不服本判決應於送達後10日內向本院提出上訴狀
                                      書記官　田世杰
中　　華　　民　　國　　96　　年　　8 　　月　　21　　日
附表
┌──┬─────┬──────┬──────┬────┐
│編號│毒品種類  │毛重        │淨重        │備註    │
├──┼─────┼──────┼──────┼────┤
│一  │甲基安非他│壹點貳公克  │壹點零公克  │        │
│    │命        │            │            │        │
├──┼─────┼──────┼──────┼────┤
│二  │甲基安非他│壹點貳公克  │壹點零公克  │        │
│    │命        │            │            │        │
├──┼─────┼──────┼──────┼────┤
│三  │甲基安非他│壹點貳公克  │壹點零公克  │        │
│    │命        │            │            │        │
├──┼─────┼──────┼──────┼────┤
│四  │甲基安非他│壹點貳公克  │壹點零公克  │        │
│    │命        │            │            │        │
├──┼─────┼──────┼──────┼────┤
│五  │甲基安非他│壹點貳公克  │壹點零公克  │        │
│    │命        │            │            │        │
├──┼─────┼──────┼──────┼────┤
│六  │甲基安非他│壹點參公克  │壹點壹公克  │        │
│    │命        │            │            │        │
├──┼─────┼──────┼──────┼────┤
│七  │甲基安非他│壹點貳公克  │壹點零公克  │        │
│    │命        │            │            │        │
├──┼─────┼──────┼──────┼────┤
│八  │甲基安非他│壹點貳公克  │壹點零公克  │        │
│    │命        │            │            │        │
├──┼─────┼──────┼──────┼────┤
│九  │甲基安非他│壹點貳公克  │壹點零公克  │        │
│    │命        │            │            │        │
├──┼─────┼──────┼──────┼────┤
│十  │甲基安非他│壹點貳公克  │壹點零公克  │        │
│    │命        │            │            │        │
├──┼─────┼──────┼──────┼────┤
│十一│甲基安非他│壹點貳公克  │壹點零公克  │        │
│    │命        │            │            │        │
├──┼─────┼──────┼──────┼────┤
│十二│甲基安非他│壹點參公克  │壹點壹公克  │        │
│    │命        │            │            │        │
├──┼─────┼──────┼──────┼────┤
│十三│甲基安非他│壹點貳公克  │壹點零公克  │        │
│    │命        │            │            │        │
├──┼─────┼──────┼──────┼────┤
│十四│甲基安非他│壹點貳公克  │壹點零公克  │        │
│    │命        │            │            │        │
├──┼─────┼──────┼──────┼────┤
│十五│甲基安非他│壹點貳公克  │壹點零公克  │        │
│    │命        │            │            │        │
├──┼─────┼──────┼──────┼────┤
│十六│甲基安非他│壹點參公克  │壹點壹公克  │        │
│    │命        │            │            │        │
├──┼─────┼──────┼──────┼────┤
│十七│甲基安非他│肆點捌公克  │肆點參公克  │註記「自│
│    │命        │            │            │用」    │
├──┼─────┼──────┼──────┼────┤
│十八│甲基安非他│參拾陸點貳公│參拾伍點貳公│約為一兩│
│    │命        │克          │克          │之重量  │
├──┼─────┼──────┼──────┼────┤
│十九│甲基安非他│拾捌點貳公克│拾柒點捌公克│約為半兩│
│    │命        │            │            │之重量  │
├──┼─────┼──────┼──────┼────┤
│二十│甲基安非他│玖點零公克  │捌點柒公克  │約為四分│
│    │命        │            │            │之一錢之│
│    │          │            │            │重量    │
├──┼─────┼──────┼──────┼────┤
│廿一│甲基安非他│玖點零公克  │捌點柒公克  │約為四分│
│    │命        │            │            │之一錢之│
│    │          │            │            │重量    │
├──┼─────┼──────┼──────┼────┤
│廿二│甲基安非他│參拾陸公克  │參拾伍公克  │約為一兩│
│    │命        │            │            │之重量  │
├──┼─────┼──────┼──────┼────┤
│廿三│海洛因    │零點陸公克  │零點參公克  │        │
├──┼─────┼──────┼──────┼────┤
│廿四│海洛因    │零點柒公克  │零點肆公克  │        │
├──┼─────┼──────┼──────┼────┤
│廿五│海洛因    │參點陸公克  │參點參公克  │註記「自│
│    │          │            │            │用」    │
├──┼─────┼──────┼──────┼────┤
│廿六│海洛因    │拾柒點捌公克│拾柒點零公克│約為半兩│
│    │          │            │            │之重量  │
├──┼─────┼──────┼──────┼────┤
│廿七│海洛因    │玖點貳公克  │捌點貳公克  │約為四分│
│    │          │            │            │之一兩之│
│    │          │            │            │重量    │
├──┼─────┼──────┼──────┼────┤
│廿八│海洛因    │肆點零公克  │參點柒公克  │約為一錢│
│    │          │            │            │之重量  │
├──┼─────┼──────┼──────┼────┤
│廿九│海洛因    │肆點參公克  │參點伍公克  │約為一錢│
│    │          │            │            │之重量  │
└──┴─────┴──────┴──────┴────┘
附錄論罪法條
毒品危害防制條例第四條：
製造、運輸、販賣第一級毒品者，處死刑或無期徒刑；處無期徒
刑者，得併科新臺幣一千萬元以下罰金。
製造、運輸、販賣第二級毒品者，處無期徒刑或七年以上有期徒
刑，得併科新臺幣七百萬元以下罰金。
製造、運輸、販賣第三級毒品者，處五年以上有期徒刑，得併科
新臺幣五百萬元以下罰金。
製造、運輸、販賣專供製造或施用毒品之器具者，處一年以上七
年以下有期徒刑，得併科新臺幣一百萬元以下罰金。
前四項之未遂犯罰之。
